【裁判字號】    99,簡上,46
【裁判日期】    990514
【裁判案由】    給付簽帳卡消費款
【裁判全文】
臺灣臺中地方法院民事判決  99年度簡上字第46號
上  訴  人  國泰世華商業銀行股份有限公司
法定代理人  甲○○
訴訟代理人  丁○○
            丙○○
            戊○○
被上訴人    乙○○
上列當事人間請求給付簽帳卡消費款事件，上訴人對於中華民國
98年12月9日臺灣臺中地方法院臺中簡易庭98年度中簡字第2830
號第一審判決，提起上訴，本院合議庭於99年4月23日辯論終結
，判決如下：
    主    文
原判決廢棄。
被上訴人應給付上訴人新台幣壹拾陸萬伍仟玖佰貳拾元，及其中
新台幣壹拾肆萬捌仟陸佰柒拾元自民國九十四年六月十八日起至
清償日止，按年息百之十九‧七計算之利息。
第一、二審訴訟費用新臺幣肆仟肆佰貳拾伍元由被上訴人負擔。
    事實及理由
一、上訴人於原審起訴主張略以：被上訴人於民國92年3月20日
    、93年5月24日向其請領信用卡（卡號：0000-0000-0000-00
    00；0000-0000-0000-0000號；以下簡稱：系爭信用卡）使
    用，並訂有信用卡使用契約書，依約被上訴人得於特約商店
    記帳消費，但應於當期繳款截止日前向其清償信用卡消費款
    ，或以循環信用方式繳付最低應繳金額，逾期清償者，除喪
    失期限利益外，並應依年息19.7%計付利息。惟被上訴人自
    94年2月1日起即未按期繳納最低應繳金額，計有本金新台幣
    （下同）148,670元、循環利息17,250元（計算至94年6月17
    日止），合計165,920元之款項尚未清償。迭經催討，均無
    效果，爰本於信用卡之法律關係，提起本件訴訟等語；並聲
    明：被上訴人應給付上訴人165,920元，及其中148,670元自
    94年6月18日起至清償日止，按年息19.7%計算之利息。
二、被上訴人於原審答辯略以：上訴人所請求之系爭信用卡消費
    款，非伊所消費，係伊朋友何信光所盜刷的，當時伊在山上
    工作，不知道何信光使用上開信用卡，伊亦不曾收受帳單，
    是上訴人本件之請求自無理由等語。
三、原審判決上訴人全部敗訴，上訴人不服，提起本件上訴，並
    聲明：(1)原判決廢棄。(2)被上訴人應給付上訴人165,920元
    ，及其中148,670元自94年6月18日起至清償日止，按年息19
    .7%計算之利息。(2)第一、二審訴訟費用由被上訴人負擔。
    被上訴人則聲明：(1)上訴駁回。(2)第二審訴訟費用由上訴人
    負擔。
四、上訴人於本院補稱：
  (一)被上訴人於原審既不爭執其為系爭信用卡持有人，自應就系
    爭信用卡究竟如何遭到「冒辦」或「盜用」，詳細說明與舉
    證。被上訴人聲稱系爭信用卡係放在家裡被其朋友何信光拿
    去刷卡消費使用，顯未善盡保管責任，逕將信用卡交付友人
    使用，依信用卡約定條款第6條之約定，應負清償之責。再
    者，被上訴人於92年12月3日因信用卡遺失曾有掛失紀錄，
    而本件被上訴人聲稱被盜刷，卻未依信用卡約定條款第17條
    之約定，向警察機關報案。
  (二)94年1月間被上訴人帳款逾期後，上訴人曾進行催收，依上
    訴人於94年1月11日、同年月17日、同年月18日之催收電話
    錄音檔及譯文可知，被上訴人當時已承認系爭信用卡消費款
    並請友人處理，足證其有表示願意負擔清償債務之意思表示
    。而且，被上訴人當時表示都是至郵局繳款，與繳款紀錄相
    符，足見應係被上訴人本人消費無誤。
  (三)被上訴人於92年3月20日向上訴人申請信用卡時，原對帳單
    地址為台中縣沙鹿鎮○○路90之2號。嗣於92年12月3日，被
    上訴人申請將對帳單地址異動為台中市○區○○路141號3樓
    之2。其後，被上訴人又於93年1月14日將對帳單地址改為台
    北縣汐止市○○路○段118號4樓，93年5月24日核卡之0000-0
    000-0000-0000號白金卡亦以該址為對帳單地址。上訴人既
    已依被上訴人指示寄送對帳單，被上訴人按月收受並需依約
    繳款，若被上訴人未收受對帳單，亦應及時通知上訴人，然
    被上訴人從未通知上訴人其未收受對帳單等語。
五、被上訴人於本院補稱：當時伊與女友陳又甄在汐止同居，房
    子是何信光幫忙尋找的，何信光留有該房子備份的鑰匙，後
    來伊發現放在抽屜內之信用卡不見了，詢問陳又甄說是何信
    光拿走的，信用卡消費款非伊所消費，係何信光所盜刷；且
    升級為白金卡之申請書非伊所簽名；又伊並未收受帳單，每
    月至郵局繳納最低應繳金額，可能是何信光去繳的；另上訴
    人所提出之電話錄音，係伊之電話錄音無誤等語。
六、本院之判斷：
  (一)本件上訴人主張被上訴人於92年3月20日、93年5月24日向其
    請領系爭信用卡使用，並訂有信用卡使用契約書，依約被上
    訴人得於特約商店消費，但應於當期繳款截止日前向其清償
    信用卡消費款，或以循環信用方式繳付最低應繳金額，逾期
    清償者，除喪失期限利益外，並應依年息19.7%計付利息，
    被上訴人自94年2月1日起即未按期繳納最低應繳金額，計有
    本金148,670元、循環利息17,250元（計算至94年6月17日止
    ），合計165,920元之款項尚未清償，爰依據信用卡之法律
    關係，請求被上訴人給付簽帳消費款，被上訴人則以前開情
    詞置辯。經查：
    1.依上訴人所提出之信用卡對帳單顯示，系爭信用卡消費款
      係於93年1月2日至94年1月2日間逐月分次消費，且截至93
      年11月份止，均按月繳交最低應繳金額，至93年12月起始
      未依約繳款，此有信用卡對帳單附卷可稽。被上訴人雖辯
      稱系爭信用卡消費款係遭何信光盜刷云云，惟查一般信用
      卡盜刷案件，盜刷者為避免盜刷之後被發現而無法繼續刷
      卡使用，通常於短時間內密集將信用額度刷爆，而本件卻
      在長達一年期間內逐月分次消費，且額度15萬元並未刷爆
      ，其情節顯與一般盜刷案件不同。尤有甚者，若屬盜刷則
      盜刷者自不可能按月繳交最低應繳金額，且被上訴人明知
      該等消費款係遭盜刷而非其本人所消費，更不可能按月繳
      交最低應繳金額。
    2.94年1月間被上訴人帳款逾期後，上訴人曾進行催收，依
      上訴人於94年1月11日、同年月17日、同年月18日之催收
      電話錄音及譯文顯示，被上訴人當時已承認系爭信用卡消
      費款已二期未繳，當期最低應繳金額為15,102元，並確認
      地址為汐止市○○路○段118號4樓無誤，且允諾會請友人
      去處理，嗣因友人未如期繳款，被上訴人於94年1月18日
      在電話中表示翌日將自行繳納等語，此有電話錄音光碟及
      譯文存卷可佐。經本院當庭播放該錄音光碟，被上訴人承
      認該錄音光碟確為其電話錄音。由上開錄音光碟之內容以
      觀，被上訴人當時並不否認系爭信用卡消費款為其所消費
      ，且具有願意負擔清償債務之意思表示，被上訴人於電話
      中並表示其慣於至郵局繳款，亦與其繳款紀錄相符，益證
      被上訴人對於系爭信用卡消費款及每月繳款情形，知之甚
      詳。若屬遭盜刷，則被上訴人當時自會立即向上訴人反應
      ，且不可能承諾會繳交消費款。
    3.再者，有關被上訴人陳稱其係詢問陳又甄後知悉何信光盜
      取其信用卡之情節，亦顯與常理有違。蓋陳又甄當時既為
      被上訴人之同居人，二人關係匪淺，若陳又甄發現何信光
      取走被上訴人之信用卡，理當予以阻止並主動告知被上訴
      人，豈有被動經被上訴人詢問後始告知之理。其次，被上
      訴人曾於92年12月3日因信用卡遺失而向上訴人辦理掛失
      ，此為被上訴人所自認，可見被上訴人對於信用卡一旦落
      入他人之手，即有遭盜刷之風險，自屬知之甚明。而本件
      被上訴人聲稱其知悉全部約5張信用卡遭何信光盜取，卻
      始終未向警察機關報案，亦未向上訴人等銀行辦理停卡掛
      失手續，顯然違反常理，亦有違信用卡約定條款第17條之
      義務。何況，迄本件言詞辯論終結之日止，被上訴人始終
      未能提供何信光之年籍、地址等資料以供查證，自無法為
      有利於被上訴人之認定。
    4.至被上訴人辯稱升級為白金卡之申請書非伊所簽名乙節，
      經比對其於92年3月14日申請第一張信用卡之申請書簽名
      ，二者簽名固屬不同。惟查，卡號0000-0000-0000-0000
      白金卡係於93年5月24日核卡，寄送地址亦為台北縣汐止
      市○○路○段118號4樓，且自93年7月20日起即逐月分次在
      「告羅士打餐廳」等特約商店刷卡消費，並按月繳交當期
      最低應繳金額等情，業據上訴人提出對帳單及歷史消費明
      細表附卷為證。其次，被上訴人對於其曾收受上述白金卡
      一事，並不爭執。參以，上開白金卡需被上訴人個人年籍
      資料始能開卡使用，非他人所能任意為之，且在升等為白
      金卡之前，被上訴人即曾於93年1、2月間以普卡在「告羅
      士打餐廳」刷卡消費22次，而在白金卡開卡之後，隨即於
      同年7至9月間在「告羅士打餐廳」刷卡消費16次，前後消
      費習慣一致，再徵諸前述錄音光碟之內容，被上訴人並不
      否認系爭信用卡消費款為其所消費，且具有願意負擔清償
      債務之意思表示，已如前述。本院認為被上訴人辯稱升級
      為白金卡之申請書非伊所簽名，雖屬可採，惟因被上訴人
      業已收受白金卡並開卡使用，被上訴人仍應負擔清償系爭
      信用卡消費款之責。
    5.綜上以觀，被上訴人辯稱系爭信用卡消費款係遭何信光盜
      刷云云，純屬卸責之詞，不足採信。上訴人主張系爭信用
      卡消費款為被上訴人所消費，洵屬可採。
  (二)被上訴人向上訴人申請系爭信用卡使用，依信用卡約定條款
    第15條之約定，被上訴人應於當期繳款截止日前清償信用卡
    消費款，或以循環信用方式繳付最低應繳金額，逾期清償者
    ，除喪失期限利益外，並應依年息19.7%計付利息，而被上
    訴人自94年2月1日起即未按期繳納最低應繳金額，計有本金
    148,670元、循環利息17,250元（計算至94年6月17日止），
    合計165,920元之款項尚未清償，業經上訴人提出對帳單附
    卷為證，經核相符。從而，上訴人本於信用卡之法律關係，
    請求被上訴人給付165,920元，及其中148,670元自94年6 月
    18日起至清償日止，按年息19.7%計算之利息，為有理由，
    應予准許。原審未及審酌上訴人於第二審所提出之電話錄音
    、對帳單、歷史消費明細等有利於上訴人之訴訟資料，為上
    訴人敗訴之判決，尚有未洽。上訴意旨指摘原判決不當，求
    予廢棄改判，為有理由。爰由本院予以廢棄改判，如主文第
    二項所示。
七、據上論結，本件上訴為有理由，依民事訴訟法第436條之1第
    3項、第450條、第78條，判決如主文。
中    華    民    國    99    年    5     月    14    日
                  民事第四庭    審判長法  官  楊國精
                                      法  官  洪堯讚
                                      法  官  陳文燦
上正本證明與原本無異。
不得上訴
中    華    民    國    99    年    5     月    14    日
                                      書記官  林玉門

司法院資訊處製作；財團法人民間司法改革基金會備份。
